臺灣臺北地方法院刑事判決　　　　　　　　　　　　九十二年度交易字第五七三號
　　公　訴　人　臺灣臺北地方法院檢察署檢察官
　　被　　　告　乙○○
右列被告因業務過失傷害案件，經檢察官提起公訴（九十二年度調偵字第六八八號）
，本院判決如左：
    主    文
乙○○無罪。
    理    由
一、公訴意旨略以：被告乙○○為營業用小客車（計程車）司機，負責駕駛營業用小
    客車載運乘客，為從事駕駛業務之人；民國九十二年四月二十七日下午六時二十
    分許，被告駕駛車牌號碼Ｔ五－０一一號營業小客車沿臺北市○○路東向西方向
    單行道行駛，行經該路段與昆明街交岔路口，右轉北向進入昆明街單行道左側車
    道行駛，原應注意車前狀況及兩車併行間隔，隨時採取必要之安全措施，而依當
    時天候、道路狀況及被告之智識、能力，又無不能注意之情事，詎被告竟疏未注
    意、貿然前行，適有甲○○騎乘車牌號碼ＲＥＭ－一四五號輕型機車亦沿臺北市
    ○○路東向西方向單行道行駛，行經該路段與昆明街交岔路口，亦右轉北向進入
    昆明街單行道右側車道行駛，被告所駕車輛未注意與甲○○所乘機車保持安全間
    隔，被告所駕車輛右前車門遂與甲○○所乘機車左側車身擦撞，甲○○因而人車
    倒地，受有左胸挫傷、左側鎖骨粉碎骨折之傷勢，經甲○○提出告訴，因認被告
    涉犯刑法第二百八十四條第二項前段從事業務之人，因業務上過失傷害人罪。
二、按犯罪事實應依證據認定之，無證據不得認定犯罪事實，刑事訴訟法第一百五十
    四條第二項定有明文。又認定不利於被告之事實，須依積極證據，苟積極證據不
    足為不利於被告事實之認定時，即應為有利於被告之認定，更不必有何有利之證
    據，最高法院三十年上字第八一六號著有判例可資參照；且告訴人之告訴，係以
    使被告受刑事訴追為目的，是其陳述是否與事實相符，仍應調查其他證據以資審
    認；被害人之陳述如無瑕疵，且就其他方面調查又與事實相符，固足採為科刑之
    基礎，倘其陳述尚有瑕疵，則在未究明前，遽採為論罪科刑之根據，即難認為適
    法；告訴人以使被告受刑事處分為目的，所陳被害情形，以及對於被告之攻擊，
    必須無瑕疵可指，而就其他方面調查又與事實相符者，始得資為判決之基礎，迭
    經最高法院五十二年台上字第一三００號、八十三年度台上字第九八九號、五十
    五年度台上字第一七號、七十九年度台上字第三九二三號、八十一年度台上字第
    三五三九號闡釋甚明。本件公訴意旨認被告涉有刑法第二百八十四條第二項前段
    從事業務之人，因業務上過失傷害人罪，無非係以告訴人甲○○之指訴、被
    告坦承所駕車輛於右揭時、地與告訴人所乘機車發生擦撞，告訴人因而倒地、受
    有如起訴書所載之傷勢、臺北市政府警察局萬華分局交通分隊道路交通事故調
    查報告表、談話紀錄表、補充資料表、現場照片、車輛照片、診斷證明書為論
    據。訊之被告固不否認為營業用小客車司機，負責駕駛營業用小客車載運乘客，
    為從事駕駛業務之人，於九十二年四月二十七日下午六時二十分許，駕駛車牌號
    碼Ｔ五－０一一號營業小客車沿臺北市○○路由東向西方向行駛，行經該路段與
    昆明街交岔路口，右轉北向進入昆明街左側車道行駛，適告訴人騎乘車牌號碼Ｒ
    ＥＭ－一四五號輕型機車亦沿臺北市○○路由東向西方向行駛，行經該路段與昆
    明街交岔路口，亦右轉北向進入昆明街右側車道行駛，被告所駕車輛右前車門遂
    與告訴人所乘機車左側車身擦撞，告訴人因而人車倒地，受有左胸挫傷、左側鎖
    骨粉碎骨折之傷勢等情，惟堅決否認有因業務上之過失傷害人犯行，辯稱：當日
    其駕車沿臺北市○○路由東向西方向行駛至與昆明街右轉北向進入昆明街左側車
    道行駛，行至肇事地點，其所駕車輛原與告訴人所乘機車併行，但告訴人所乘機
    車未顯示方向燈光、注意左側車道有無直行車輛，即突然跨越道路中央車道線、
    擬變換至左側車道，其雖緊急向左閃避仍不免發生擦撞，故本件車禍發生，其並
    無過失等語。
三、經查：
（一）被告為營業用小客車司機，負責駕駛營業用小客車載運乘客，為從事駕駛業務
      之人，九十二年四月二十七日下午六時二十分許，被告駕駛車牌號碼Ｔ五－０
      一一號營業小客車沿臺北市○○路由東向西方向行駛，行經該路段與昆明街交
      岔路口，右轉北向進入昆明街左側車道行駛，適告訴人騎乘車牌號碼ＲＥＭ－
      一四五號輕型機車亦沿臺北市○○路由東向西方向行駛，行經該路段與昆明街
      交岔路口，亦右轉北向進入昆明街右側車道行駛，告訴人因所行駛之右側車道
      車輛較多，未顯示方向燈光、亦全然未察見沿左側車道行駛之被告所駕車輛，
      即向左擬變換至左側車道行駛，被告所駕車輛遂於告訴人所乘機車左偏變換車
      道之際與告訴人所乘機車發生碰撞，告訴人因而人車倒地，受有左胸挫傷、左
      側鎖骨粉碎骨折等傷勢之事實，業據被告坦認屬實，核與告訴人之指述、恰行
      經該處之另一營業小客車駕駛白和供陳情節及臺北市政府警察局萬華分局交通
      分隊道路交通事故調查報告表、談話紀錄表、補充資料表、現場照片、車輛照
      片、診斷證明書所載大致相符；其中當日天氣晴、暮光、視距良好、市區○○
      道路乾燥、平直、無缺陷及障礙，依被告、告訴人之智識、能力，又無不能注
      意之情事，及臺北市○○路為東向西方向單行道，昆明街則為南向北方向單行
      道，以及告訴人所乘機車事故後係向左倒地，並經到場處理之員警觀察、採證
      、記載、標示明確，有道路交通事故調查報告表、現場照片可稽。
（二）告訴人雖指稱被告所駕車輛超速行駛，且被告所駕車輛係前保險桿右側撞擊由
      後撞擊其所乘機車車尾左側，被告所駕車輛車門並係於行進中直接撞擊其身體
      左後側，導致其人車倒地，但：
    １被告於九十二年四月二十七日下午六時四十五分許在臺北市立中興醫院（以下
      簡稱中興醫院）製作談話紀錄表時，陳稱車禍時其所駕車輛車速約十公里，有
      談話紀錄表可考，斯時事故甫發生未久，被告就車禍經過記憶應甚為清晰、正
      確，所述事故情節亦較未經刪改、潤飾，參諸被告所駕車輛碰撞後旋即煞停，
      未失控碰撞左側路旁停放之其他車輛，員警到場採證時告訴人及所乘機車猶緊
      靠被告所駕車輛右前車門旁，被告所駕車輛並未在地面留下煞車痕跡，告訴人
      所乘機車亦未留下任何刮地、拖曳痕跡，亦即並無任何高速行駛、劇烈撞擊、
      緊急煞車閃避所生之機車滑行、人員彈起、車輛失控、輪胎與地面高速摩擦情
      形，有道路交通事故調查報告表、現場照片所示在卷可考，是並無證據足認當
      日被告所駕車輛係超速行駛。
    ２被告所駕車輛車禍後僅右前車門有刮擦痕，告訴人所乘機車則左側腳踏板破裂
      、右後車身輕微擦痕，有補充資料表、車輛照片可參，關於車輛受損部位之採
      證、記載，並均經告訴人肯認無訛，此經告訴人當庭辨識後供承在卷，參諸被
      告所駕車輛碰撞前即已行駛臺北市○○街左側車道，告訴人所乘機車則原行駛
      該路段右側車道，於變換至左側車道之際發生碰撞，告訴人所乘機車碰撞後復
      向左倒地，前已敘及，則告訴人所乘機車右後車身輕微擦痕顯無可能係與被告
      所駕車輛碰撞所造成，故亦無證據足認當日被告所駕車輛除右前車門與告訴人
      所乘機車左側腳踏板擦撞外，曾追撞告訴人所乘機車，從而二車碰撞之際，告
      訴人所乘機車係在被告所駕車輛右前車門處，應堪認定。
    ３本件被告所駕車輛為營業小客車，告訴人則係騎乘輕型機車，前皆提及，以營
      業小客車車身高度及車型構造（小型車之車身寬度，在車窗以上部位通常較諸
      車門以下部位為窄），被告所駕營業小客車亦顯無可能於行進中直接碰撞騎乘
      機車之告訴人左後側身體。
    ４又告訴人於九十二年四月二十七日下午六時四十五分許在中興醫院製作談話紀
      錄表時，係指陳其所乘機車後方（左、中、右無法確認哪一邊）被撞及，致其
      人車向左前摔倒而肇事，有談話紀錄表可佐，斯時事故甫發生未滿一個鐘頭，
      告訴人對車禍經過記憶應較為清晰、翔實，所述事故內容應較符合實際情節，
      該談話紀錄表之記載與其語意又無齟齬，此經告訴人當庭閱覽後陳明在卷，參
      以事故後告訴人所乘機車右後車身尚有顯非與被告所駕車輛碰撞所生之輕微擦
      痕，業如前述，告訴人所乘機車最後雖確與被告所駕車輛右前車門碰撞，但其
      原行進中是否曾先遭其他車輛碰撞，是否係因與被告所駕車輛碰撞而失去平衡
      倒地，亦非無疑。
    ５綜上所述，本件告訴人之指訴已非無瑕疵可指，尚難遽採。
（三）按道路交通安全規則所用名詞「汽車」指在道路上不依軌道或電力架線而以原
      動機行駛之車輛（包括機器腳踏車）；前項第一款所指之汽車，如本規則同一
      條文或相關條文就機器腳踏車另有規定者，係指除機器腳踏車以外四輪以上之
      車輛；變換車道時，應先顯示方向燈光或手勢；汽車在雙向四車道行駛時，應
      依左列規定：（六）變換車道時，應讓直行車先行，並注意安全距離，道路交
      通安全規則第二條第一項第一款、第二項、第九十一條第六款、第九十七條第
      五款、第九十八條第一項第六款定有明文，雖法條就「變換車道應讓直行車先
      行」係規範汽車在「雙向四車道」行駛之情形，惟雙向四車道係指每行向各有
      二個車道，而在同向二車道間變換車道，與在有二車道以上之單行道之各車道
      間變換車道並無不同，是汽車在二車道以上之單行道行駛，變換車道之際，依
      上開規定意旨，亦應讓直行車先行，殆無疑義。本件告訴人於九十二年四月二
      十七日下午六時二十分許，騎乘車牌號碼ＲＥＭ－一四五號輕型機車沿臺北市
      ○○路由東向西方向行駛，行經該路段與昆明街交岔路口，右轉北向進入昆明
      街右側車道行駛，因所行駛之右側車道車輛較多，擬向左變換至左側車道行駛
      ，當時天氣晴、暮光、視距良好、市區○○道路乾燥、平直、無缺陷及障礙，
      依告訴人之智識、能力，又無不能注意之情事，業已論及，告訴人竟未顯示方
      向燈光、亦全然未察見沿左側車道直行之被告所駕駛、車牌號碼Ｔ五－０一一
      號營業小客車，即向左擬變換至左側車道行駛，告訴人所乘機車遂於左偏變換
      車道之際與被告所駕車輛右前車門碰撞，本件事故發生，告訴人有騎乘機車變
      換車道前未顯示方向燈光或手勢，亦未注意有無直行車輛、讓直行車輛先行之
      過失甚明。
（四）次按汽車駕駛人雖可信賴其他參與交通之對方亦能遵守交通規則，同時為必要
      之注意，謹慎採取適當之行動，而對於不可知之對方違規行為並無預防之義務
      ，然因對於違規行為所導致之危險，若屬已可預見，且依法律、契約、習慣、
      法理及日常生活經驗等，在不超越社會相當性之範圍應有注意之義務者，自仍
      有以一定之行為避免結果發生之義務；因此，關於他人之違規事實已極明顯，
      同時有充足之時間可採取適當之措施以避免發生交通事故之結果時，即不得以
      信賴他方定能遵守交通規則為由，以免除自己之責任，最高法院七十四年台上
      字第四二一九號、九十二年度台上字第一五一五號著有判例、裁判闡釋甚明，
      故汽車駕駛人倘已盡法律、契約、習慣、法理、日常生活經驗下應盡之相當注
      意義務，對於他人之違規行為並無預見及防止之義務。本件被告於九十二年四
      月二十七日下午六時二十分許，駕駛車牌號碼Ｔ五－０一一號營業小客車沿臺
      北市○○路東向西方向單行道行駛，行經該路段與昆明街交岔路口，右轉北向
      進入昆明街單行道左側車道行駛，當時其車速非快，告訴人則騎乘機車在相當
      於被告所駕車輛右前車門處之右側車道內併行，均已提及，告訴人未先顯示方
      向燈光、注意左側車道有無直行車輛，貿然左偏擬變換至左側車道，被告發覺
      告訴人所乘機車偏向後，復向左閃避並旋煞停，此觀被告所駕車輛最後停放位
      置車頭略偏向左等節即明，參諸被告所駕車輛與告訴人所乘機車原即呈併行狀
      態，被告所駕車輛與告訴人所乘機車係於告訴人所乘機車變換至左側車道後始
      發生擦撞，此由道路交通事故調查報告表、現場照片所示被告、告訴人所駕車
      輛最後停放、倒地位置均在臺北市○○街左側車道內即明，且經告訴人自承無
      訛，亦即兩車行進中並無併行間隔不足之情形，則於告訴人左偏擬變換車道之
      前，被告所駕車輛係在其所行駛之車道內平直行駛，非唯無超速、未注意車前
      狀況或未注意兩車併行間隔之情形，且於發覺併行之告訴人所乘機車未顯示方
      向燈光即貿然左偏、擬變換車道後，旋為左偏閃避、煞停之必要安全措施，終
      因告訴人變換車道前未顯示方向燈光、未注意左側車道上併行之直行車輛、並
      讓直行車輛先行之過失行為而未能避免發生碰撞，其已盡其汽車駕駛人法律、
      習慣、日常生活經驗下應盡之相當注意義務，業經本院審認如前，揆諸前揭判
      例、說明，自不因其未能預見告訴人貿然左偏行駛、變換車道之違規行為致所
      駕車輛發生擦撞、告訴人受傷，即遽認其有過失。
四、既無證據足認被告有告訴人所指超速、自後追撞騎所乘機車情事，則告訴人之指
    訴已非無瑕疵可指，此外亦查無被告有公訴人所指之疏未注意車前狀況、兩車併
    行間隔等業務上之過失傷害犯行，不能證明被告此部分犯罪，依法自應為無罪之
    諭知。
據上論斷，應依刑事訴訟法第三百零一條第一項，判決如主文。
本案經檢察官黃東焄到庭執行職務。
中　　　華　　　民　　　國　　九十三　　年　　　四　　　月　　　七　　　日
                              臺灣臺北地方法院交通法庭
                                  審判長法　官  洪  文  慧
                                        法　官  鄧  德  倩
                                        法　官  陳  婷  玉
右正本證明與原本無異。
如不服本判決，應於判決送達後十日內向本院提出上訴狀（應抄附繕本）。告訴人或
被害人如對於本判決不服者，應具備理由請求檢察官上訴，其上訴期間之計算係以檢
察官收受判決正本之日期為準。
                                        書記官  江  虹  儀
中　　　華　　　民　　　國　　九十三　　年　　　四　　　月　　　七　　　日
